【裁判字號】    98,刑智上訴,60
【裁判日期】    981112
【裁判案由】    違反著作權法
【裁判全文】
智慧財產法院刑事判決
                                  98年度刑智上訴字第60號
上  訴  人  臺灣臺中地方法院檢察署檢察官
被      告  海揚國際文教股份有限公司（原名上碟光碟科技股
            份有限公司）
代  表  人  甲○○
被      告  乙○○
共      同
選任辯護人  洪崇欽律師
上列上訴人因被告違反著作權法案件，不服臺灣臺中地方法院97
年度訴字第5001號，中華民國98年5 月26日第一審判決（起訴案
號：臺灣臺中地方法院檢察署97年度偵字第23571 、25910 號、
97年度偵續字第95號、97年度偵續一字第43號），提起上訴，本
院判決如下：
    主  文
上訴駁回。
    理  由
一、公訴意旨略以：被告乙○○為被告海揚國際文教股份有限公
    司（下稱海揚公司，原名上碟光碟科技股份有限公司，下稱
    上碟公司，於民國96年2 月1 日變更公司名稱）之負責人（
    後於97年11月5 日變更負責人為甲○○），因海揚公司所發
    行之「比莉哈樂黛精彩無比名曲最精選」、「紐奧爾良的爵
    士小酒館」、「醉愛. 情歌簿（美麗的故事）」等CD唱片之
    封面、內頁所使用圖片，前曾侵害告訴人丙○○就所著「巴
    黎. 夜. 爵士」一書中所享攝影著作之著作權，雙方於93年
    3 月15日簽訂和解協議書，依據該和解協議書第3 條約定，
    上碟公司簽約後應於已出版唱片封面加註來源，並加冠著作
    人姓名；依據和解協議書第4 條約定，上碟公司應於新出版
    唱片封面、唱片設計與內文加註來源，並加冠著作人姓名；
    依據和解協議書第6 條約定，上碟公司簽約後不得再行侵害
    告訴人之著作，違反時應負擔違約金及損害賠償責任等語。
    然被告乙○○與原名上碟公司之被告海揚公司竟違反協議書
    上開約定，於簽訂和解協議書後之不詳時間，在不詳地點，
    復未經告訴人丙○○之同意或授權，擅自將告訴人丙○○上
    開攝影著作重製在營業用途之「比莉哈樂黛精彩無比名曲最
    精選」CD唱片封面上，以此方式侵害告訴人丙○○之著作財
    產權，並陳列在各唱片行販賣。又被告乙○○及海揚公司於
    告訴人丙○○告知前揭侵權事實，並簽訂和解協議書後，明
    知前揭侵權唱片封面及內頁所使用圖片均係楊承溱（另案為
    不起訴處分）所設計，應詳查其設計之其他平面設計著作物
    ，是否有未經授權使用告訴人丙○○所著「巴黎. 夜. 爵士
    」一書中其他攝影著作之行為，竟基於未必故意，自簽訂和
    解協議書後之不詳時間起，未經授權擅自重製告訴人丙○○
    之攝影著作在營業用途之「輕爵士之夜」CD唱片封面上，以
    此方式侵害告訴人丙○○之著作財產權，並陳列在各唱片行
    販賣。嗣經告訴人丙○○分別於93年4 月23日、93年4 月25
    日、95年4 月20日、95 年7月19日，在玫瑰唱片行購得未加
    註來源與加冠著作權人姓名之「比莉哈樂黛精彩無比名曲最
    精選」CD唱片及於95年7 月5 日，在玫瑰唱片行購得未經授
    權重製其攝影著作於封面之「輕爵士之夜」CD唱片，始悉上
    情。案經告訴人丙○○訴請偵辦，因認被告乙○○涉犯著作
    權法第91條第2 項（公訴人於本院到庭論告則稱係同法條第
    1 項）之罪嫌；被告海揚公司則係涉犯著作權法第101 條第
    1 項之罪嫌等語。
二、公訴人上訴意旨略以：據證人黃瑞祥於偵查中之供詞，告訴
    人購買唱片之地點為大眾、玫瑰等店，均為「門市直營店」
    ，且其整合而成之重聚典公司，為台灣最大之音樂通路商，
    而據告訴人逕行查訪，武昌店內員工與進貨員皆親口證實係
    直接跟上碟唱片公司下訂單叫貨，與被告所指之中盤商與小
    唱片行倒閉之事完全無關。又據重聚典公司民國96年12月18
    日函、97年3 月10日函及所附進貨明細表顯示，臺大店「比
    莉哈樂黛精彩無比名曲最精選」CD在上揭截止日後之93 年5
    月1 日起至95年12月26日止，尚接續由被告上碟公司小額進
    貨，其數量自2 片到10片不等，而另一片「輕爵士之夜」CD
    亦復相同，從93年11月20日起至95年6 月10日止，被告上碟
    公司仍陸續出貨3 、5 片予重聚典公司，二者數量均屬不多
    。由此以觀，衡以商業慣例，重聚典公司門市部顯係進貨售
    罄後始再進下一批貨甚明，故系爭唱片在重聚典公司之門市
    部不可能留有多年前之存貨。從而，告訴人在95年7 月間在
    上開門市部仍可買到未貼上註明告訴人享有著作權之標籤之
    唱片，顯非被告前揭所謂中小盤商倒閉致唱片無法完全回收
    ，益徵被告係於簽訂協議書回收期之後，仍有繼續故意重製
    之犯罪行為。另被告既於93年3 月15日與告訴人簽訂協議書
    ，對於告訴人就系爭照片擁有著作權及著作人格權之事，當
    知之甚明，況將系爭CD唱片封面委託他人代為設計，對於受
    託者所引用之照片應負有監督之責云云。
三、按犯罪事實應依證據認定之，無證據不得認定其犯罪事實，
    不能證明被告犯罪者，應諭知無罪之判決，刑事訴訟法第15
    4 條第2 項、第301 條第1 項分別定有明文。又犯罪事實之
    認定，應憑真實之證據，倘證據是否真實尚欠明確，自難以
    擬制推測之方法，為其判斷之基礎。且認定犯罪事實之證據
    係指足以認定被告確有犯罪行為之積極證據資料而言，該項
    證據自須適合於被告犯罪事實之認定，始得採為斷罪資料。
    故刑事訴訟上之證明資料，無論其為直接或間接證據，均須
    達於通常一般人均不致有所懷疑，而得確信其為真實之程度
    ，始得據為有罪之認定，若關於被告是否犯罪之證明未能達
    此程度，而有合理懷疑之存在，致使無從形成有罪之確信，
    根據罪證有疑，利於被告之證據法則，即不得據為不利被告
    之認定（最高法院53年臺上字第656 號、29年上字第3105號
    、76 年 度臺上字第4986號及32年上字第67號判例參照）。
四、本案告訴尚未逾告訴期間：
    按告訴乃論之罪，其告訴應自得為告訴之人知悉犯人之時起
    ，於六個月內為之。刑事訴訟法第237條第1項設有明文。又
    按（修正前）刑事訴訟法第216條第1項，固規定告訴乃論之
    罪，其告訴應自得為告訴之人知悉犯人之時起，六個月內為
    之，但在連續犯由最初之行為知悉犯人之時起，雖已逾六個
    月，而自知悉其最後之行為時起，尚未逾六個月者，仍得行
    使告訴權（最高法院25年上字第6994號判例）。查本件公訴
    人就被告上開被訴犯罪行為，均認係屬集合犯，與連續犯同
    屬多數行為反覆實施之特質，有起訴書可查，是有關本案告
    訴人丙○○之告訴期間，參諸上開法條及判例意旨，應以證
    人丙○○知悉被告最後之行為時起算。而本案告訴人丙○○
    係於95年7 月19日，最後一次在重聚典企業股份有限公司（
    下稱重聚典公司）台大分公司購得認有侵害其著作權之4 張
    CD 唱 片中之「比莉哈樂黛精彩無比名曲最精選」CD唱片之
    事實，業據丙○○於偵訊中結證甚詳（見97年度偵字第2357
    1 號卷第6 頁、97年度偵續一字第43號卷第20頁反面），復
    有重聚典公司所開具之統一發票影本1 紙在卷可稽（見96年
    度他字第39號15頁上方二聯式發票影本），足見丙○○知悉
    被告本件被訴犯罪行為之最後時間，應係95年7 月19日，距
    其於95年12月19日向臺灣臺中地方法院檢察署提出告訴，顯
    未逾六個月之告訴期間，故被告及選任辯護人辯稱本件告訴
    已逾六個月云云，自不足採。
五、公訴人認被告等人分別涉有前揭罪嫌，無非係以證人丙○○
    之指證、證人楊承溱之證述，及卷附協議書、證人丙○○所
    提出之「比莉哈樂黛精彩無比名曲最精選」、「輕爵士之夜
    」CD唱片各1 片、證人丙○○購得「比莉哈樂黛精彩無比名
    曲最精選」、「輕爵士之夜」CD唱片之統一發票，及重聚典
    公司96年12月18日函暨所附進貨明細、97年3 月10日函暨所
    附進貨明細，及證人丙○○所提出之「巴黎. 夜. 爵士」一
    書之相關攝影著作、書評等為其論據。而經訊之被告固坦承
    其等確曾委託證人楊承溱為被告海揚公司所發行之「比莉哈
    樂黛精彩無比名曲最精選」、「紐奧爾良的爵士小酒館」、
    「醉愛. 情歌簿（美麗的故事）」、「輕爵士之夜」等CD唱
    片之封面、內頁後，證人丙○○即指稱上開「比莉哈樂黛精
    彩無比名曲最精選」、「紐奧爾良的爵士小酒館」、「醉愛
    . 情歌簿（美麗的故事）」等CD唱片之封面、內頁侵害其所
    著之「巴黎. 夜. 爵士」一書中所享攝影著作之著作權，乃
    被告海揚公司即就此與證人丙○○簽訂協議書，除約定被告
    海揚公司應賠償丙○○新臺幣33萬元（含稅）外，被告海揚
    公司並應於協議書簽訂日後一個月內，在上開協議書所約定
    、已出版部分之CD唱片封面上，加註「攝影作品擷取自丙○
    ○文˙攝影的《巴黎. 夜. 爵士》一書」等語，並對嗣後新
    出版之上開協議書所約定之CD唱片封面、唱片設計、內文等
    加註同上之著作來源之字句等事實不諱，然仍堅決否認有何
    侵害著作權之情事，辯稱：在上開協議書簽訂後，其等即依
    約將「比莉哈樂黛精彩無比名曲最精選」、「紐奧爾良的爵
    士小酒館」、「醉愛. 情歌簿（美麗的故事）」等CD唱片回
    收貼上「攝影作品擷取自丙○○文˙攝影的《巴黎. 夜. 爵
    士》」等說明著作來源之標籤，且亦未再有何重新製造、改
    版等之行為，實不知為何證人丙○○仍會買得未貼有著作來
    源標籤之CD唱片，況其等既已依約回收處理，依協議書之約
    定，被告海揚公司就已取得合法授權，自可繼續販售該等CD
    唱片；又在本協議書簽訂之際，被告乙○○曾向證人楊承溱
    詢問是否尚有其他侵害證人丙○○著作權之CD唱片，經證人
    楊承溱答覆沒有，且證人丙○○亦未表示尚有其他侵害其著
    作權之CD唱片，雙方才會僅就「比莉哈樂黛精彩無比名曲最
    精選」、「紐奧爾良的爵士小酒館」、「醉愛. 情歌簿（美
    麗的故事）」等CD唱片侵權部分簽約，其等確沒有隱瞞「輕
    爵士之夜」CD唱片部分，再者，其等委託證人楊承溱設計之
    前，即要求證人楊承溱應取得授權，並保證無侵害他人著作
    權之情事，其等純係信賴證人楊承溱，並無侵害證人丙○○
    著作權之犯意等語。
六、經查：
  (一)「比莉哈樂黛精彩無比名曲最精選」、「紐奧爾良的爵士小
    酒館」、「醉愛. 情歌簿（美麗的故事）」、「輕爵士之夜
    」等CD唱片係由被告海揚公司所發行，並由該公司委託證人
    楊承溱設計封面、內頁等之事實，為被告等人所自承不諱，
    並經證人楊承溱證述屬實，應可認定。又《巴黎. 夜. 爵士
    》一書之文、攝影等均係由證人丙○○所著作，其著作權屬
    於證人丙○○一情，亦經證人丙○○於原審詳述其創作該書
    之內文、及以獨創攝影技巧完成攝影著作等經過情節，復有
    該書彩色書頁6 紙在卷可佐，亦無疑義。另證人楊承溱未經
    證人丙○○之同意或許可，即擅自在其所設計「比莉哈樂黛
    精彩無比名曲最精選」、「紐奧爾良的爵士小酒館」、「醉
    愛. 情歌簿（美麗的故事）」等CD唱片之封面、內頁等使用
    證人丙○○所著《巴黎. 夜. 爵士》一書之攝影作品，並交
    由被告海揚公司持以發行使用，嗣經證人丙○○發現後，被
    告海揚公司與證人丙○○曾就侵害著作權一事，於93年3 月
    15日簽訂協議書，約定：「上碟光碟科技股份有限公司（即
    被告海揚公司，下稱乙方）雙方間茲就乙方於其發行之音樂
    光碟片包裝盒與內文、附件或光碟片本身上使用甲方（即證
    人丙○○）享有著作權之攝影著作所衍生之爭執，達成以下
    和解條款：一、雙方確認，本協議書效力所及範圍僅包括目
    前已經發行之以下三張音樂光碟片而不及於其他，且僅及於
    目前已發行之樣式與外觀等，而不及於將來可能之其他改作
    或編排等。前述所述三張音樂光碟片如下：（一）紐奧良的
    爵士小酒館，編號：SR-1419 。（二）醉愛情歌簿（美麗的
    故事），編號：SR-1453 。（三）比莉‧哈樂黛精采無比名
    曲最精選，編號：SRD-1019。二、乙方同意，為解決此次乙
    方使用甲方攝影著作於前述音樂光碟片所生之爭執，補償甲
    方之損失並充分表達乙方之歉意，乙方給付甲方新臺幣33萬
    元整（含稅）。前述款項，於本契約簽訂同時，由乙方以同
    額之台灣中小企業銀行本行支票交付乙方或其代理人，以為
    憑據。三、乙方同意，於本協議書簽訂日後一個月內，回收
    處理或以其他方式，將已經出品進入市場上之前述音樂光碟
    片，於其唱片封面上（塑膠透明封套內），貼上註明標籤：
    「攝影作品擷取自丙○○文‧攝影的《巴黎夜爵士》一書」
    。四、乙方同意，自本協議書簽訂日起，新出版之前述音樂
    光碟片其封面、唱片設計與內文等，均需註明：「攝影作品
    擷取自丙○○文‧攝影的《巴黎夜爵士》一書。」（為加入
    前述文字而為之版面合理更動，不屬於第一條所稱之改作或
    編排等）。五、甲方同意，於乙方履行前述約定後，就本協
    議書範圍內，同意乙方使用目前已經使用之攝影著作，且對
    於甲方就本協議書範圍內之行為，不再提出民、刑事上之告
    訴、自訴、起訴或其他請求等。六、乙方承諾，絕對尊重甲
    方之攝影著作權，日後倘有侵犯之情事，除依據甲方之損害
    ，賠償甲方外，願以每壹張相片為計算單位，每張給付甲方
    新臺幣貳拾萬元之懲罰性違約金。」等語，為被告等人所自
    白不諱，並經證人楊承溱、丙○○分別證述屬實，且有協議
    書影本附卷可查，應可認定。
  (二)證人丙○○雖陳稱其及第三人吳克明於93年4 月23日、4 月
    25 日 、95年4 月20日、7 月5 日、7 月19日等購得未加貼
    著作來源標籤之「比莉哈樂黛精彩無比名曲最精選」、「紐
    奧爾良的爵士小酒館」、「醉愛. 情歌簿（美麗的故事）」
    、「輕爵士之夜」CD唱片；但被告等人則始終堅稱於協議書
    簽訂後確有依約回收唱片、加貼著作來源等語，並提出93年
    鋪貨、回收客戶名單、回收通知等為其佐證，且證人即被告
    海揚公司業務經理黃瑞祥於偵查中證稱：「（檢察官問：該
    公司有無生產或發行比莉哈樂黛唱片？）有。我知道時候就
    該唱片已經丙○○和解，和解條件我不知道，事後公司有到
    各門市及客戶處作回收動作，例如大眾、亞洲唱片，回收都
    很順利，所有唱片都有做回收，回收後交給包裝廠貼標籤，
    標籤的字眼我未去記，當時回收是各個業務去回收，所以數
    量沒有很多，那張唱片發行很久了，門市有貨我們就回收。
    」、「（檢察官問：有無門市有倒閉無法回收情形？）只要
    是我們直營門市我們都有回收，中盤我們也有發通知要求收
    回全部唱片，有些小的唱片行，中盤可能因遺漏因素無法回
    收，或小唱片行未退給中盤。」、「（檢察官問：直接配合
    門市有哪些？）大眾、玫瑰、元元、光南等唱片行。直接配
    合門市是各個業務依責任範圍負責回收，我們有要求業務於
    一個月內做回收的動作，我們有做回收及貼標籤的動作。」
    、「（檢察官問：回收後有無做銷毀？）我不知道。比莉哈
    樂黛一直發行到去年間，和解後發行的唱片我們都有貼標籤
    。」等語（見97年度偵續字第95號卷第19頁），另證人劉鄭
    秀美於偵查中證稱：「（檢察官問：有無在上碟公司任職？
    ）沒有。我在我大哥宏偉勝工業股份有限公司工作，我擔任
    包裝業務。」、「（檢察官問：妳任職期間有無接獲上碟公
    司委任製作標籤？）我們只有負責包裝。」、「（檢察官問
    ：乙○○有無委任妳們就比莉哈樂黛封面製作標籤張貼？）
    有貼貼紙，內容我沒有看，我只負責加貼紙包裝，時間已有
    好幾年，我無法確定。」、「（檢察官問：包裝動作是否在
    塑膠套內或外貼貼紙？）在唱片封面背面條碼旁空白的地方
    貼貼紙，CD上並未貼貼紙，我貼了幾張唱片不清楚。」等語
    （見同上揭卷第20頁），相互參核，足徵被告等人確有於協
    議書簽訂後，已依約將該協議書所約定之CD唱片回收加貼著
    作來源之標籤。且依被告海揚公司在國內唱片業者之商譽、
    營業規模，及該等唱片舖貨情形，回收該等唱片再加貼著作
    來源標籤，其所費非鉅，再如相較事後所可能衍生損害賠償
    爭執之協商、訴訟成本，該項回收動作，顯然更符經濟利益
    ，益徵被告等人此部分所辯，應非虛妄。
  (三)證人丙○○事後雖曾購得未加貼著作來源標籤之系爭CD唱片
    ，然此尚不能排除係被告等人回收未臻確實所致（此項行政
    疏失，雖涉及被告等人是否已符前揭協議書第五條所定【履
    行】之要件，但僅係過失，尚與著作權法第91條第2 項、第
    91條之1 第2 項之構成要件不合，參後述）此觀證人丙○○
    於偵訊中到庭親自聽聞證人黃瑞祥之證述內容後，亦僅表示
    ：「（檢察官問：妳對證人所言有何意見？）我於93年4 月
    23日、93年4 月25日及95年4 月20日在玫瑰唱片行買到比莉
    哈樂黛未註明標籤，所以我認為他們回收並不確實。」等語
    ，即可明證。因此，本件尚不能僅以證人丙○○第三人吳克
    明事後曾購得未加貼著作來源標籤之「比莉哈樂黛精彩無比
    名曲最精選」等CD唱片，即推認被告等人未依約將「比莉哈
    樂黛精彩無比名曲最精選」、「紐奧爾良的爵士小酒館」、
    「醉愛. 情歌簿（美麗的故事）」等CD唱片回收貼上「攝影
    作品擷取自丙○○文˙攝影的《巴黎. 夜. 爵士》」等說明
    著作來源之標籤，並進而憑此為被告等人不利之認定。
  (四)證人丙○○於原審審理中證稱：「（原審問：何時發現對方
    沒有按照協議書的方式履行？）…我在93年4 月22日、23日
    、25日所買到的「比莉哈樂黛精彩無比名曲最精選」、「紐
    奧爾良的爵士小酒館」、「醉愛. 情歌簿（美麗的故事）」
    以及95年4 月20日、7 月19日在唱片行所買到的「比莉哈樂
    黛精彩無比名曲最精選」這三個都還是與簽協議書之前的版
    本相同，並繼續在販賣。只是沒有依照協議書的方式加註攝
    影著作的來源。」等語（見原審卷第124 、125 頁），顯見
    證人丙○○從於協議書簽訂之前起，經簽訂協議書，再迄至
    95 年7月19日間止，其所購得之「比莉哈樂黛精彩無比名曲
    最精選」CD唱片之版本始終同一，並經原審依職權向重聚典
    公司函詢該唱片有無再版情況，經該公司函覆稱：「按比莉
    哈樂黛精彩無比名曲最精選SRD-1019唱片，本公司於93年7
    月後未曾接獲上碟公司改版之通知，故版本應屬同一。」等
    語，有該公司98年1 月20日函文1 紙在卷可查（見原審卷第
    68-1、168-2 頁）。
  (五)公訴人於本院論告雖主張告訴人丙○○及第三人吳克明於協
    議日期過後，仍自93年3 、4 月間起至95年7 月19日止，自
    光華唱片、重聚典公司門市部等商店，購得未加貼著作來源
    標籤之上開CD唱片，而該等商店之CD唱片均是分批少數進貨
    ，應是等一批進貨賣完後才再進貨，可證被告係於協議回收
    期後仍有繼續重製之犯行等語。惟查，一般販售CD唱片之商
    店不一定均等一批進貨賣完後再進貨，為防斷貨消費者購買
    不到，亦有可能於上批貨未賣完即再進貨，甚至陸續分批進
    貨之情形，並將不同批次進貨之CD唱片擺在一起販賣，難以
    證明先買之CD唱片即是先進貨、後買之CD唱片即是後進貨者
    ，公訴人上開主張僅為推測之詞，尚難予擬制推論被告於協
    議回收期後仍有重製之犯行。公訴人聲請訊問證人吳克明、
    陳崇善律師欲證明於協議回收期後仍有購得未加貼著作來源
    標籤之上開CD唱片云云，已無訊問之必要，併予敘明。此外
    ，查諸卷存證據資料，亦查無被告等人有於協議書簽訂之後
    ，重新改版發行「比莉哈樂黛精彩無比名曲最精選」CD唱片
    之情事。被告等辯稱於協議書簽訂後，就該協議書所定之CD
    唱片，即未再有何重新製造、改版等之行為等語，非無所據
    ，是公訴人主張被告等於協議書簽訂之後，另有未經證人丙
    ○○之同意或授權，擅自將證人丙○○之攝影著作重製在「
    比莉哈樂黛精彩無比名曲最精選」等CD唱片封面上云云，並
    無確實證據足以證明，尚不足採信。
  (六)重聚典公司於91年10月29日即已向被告海揚公司購入「輕爵
    士之夜」CD唱片之事實，有該公司98年1 月20日函文在卷可
    稽，而上開協議書則係在93年3 月15日方始簽訂，顯見「輕
    爵士之夜」CD唱片早於上開協議書簽訂之前，即已發行在外
    ，亦查無該CD唱片在協議書簽訂之後，尚有改版、重新發行
    之證據，乃公訴人主張被告等人於前揭協議書簽訂後之不詳
    時間起，在所發行之「輕爵士之夜」CD唱片上重製使用證人
    丙○○之攝影著作等語，即無證據佐證，更與上開卷證資料
    所示不合，自難以採信。又證人丙○○於前揭協議書簽訂之
    際，並不知被告海揚公司所發行之「輕爵士之夜」CD唱片亦
    侵害其所享有之著作權，為證人丙○○所自承；另證人楊承
    溱於原審審理中亦結證：「（原審問：在93年間，你是否知
    道丙○○小姐與上碟公司有簽協議書？）我知道，當時協議
    的過程我知道上開作品侵害丙○○小姐。後來乙○○小姐有
    向我確認是否有使用到彭小姐的著作，因為我搬家所以我當
    時也不太敢確定，所以不知道還有沒有其他的唱片封面使用
    到丙○○的攝影著作。吳小姐當時有向我求證問我，除了協
    議書那三張是否還有其他侵害彭小姐的著作唱片封面。我回
    答只有這三片。因為當時那事情過太久，我想不起來。」等
    語明確（見原審卷第138 、139 頁），可見被告乙○○事後
    亦確有向證人楊承溱查詢是否尚有其他侵害證人丙○○之唱
    片，而證人楊承溱經詢問後，更係明確向被告乙○○表示沒
    有等語。則證人丙○○於協議書簽訂之際，既不知「輕爵士
    之夜」CD唱片亦有侵權之事實，其自不可能會向被告等人表
    示應併就此唱片予以賠償。另一方面，被告乙○○既已向最
    知悉著作來源之證人楊承溱求證有無其他侵害證人丙○○著
    作之情事，證人楊承溱復就此明確表示沒有等語，乃被告乙
    ○○盱衡證人丙○○未向其等表示尚有其他唱片侵害其權益
    ，另證人楊承溱亦表示別無其他侵權之行為等語之情狀，而
    於主觀上認為除協議書所約定之3 張CD唱片外，並無其他侵
    害證人丙○○著作權之CD唱片，其此主觀上之認識，經核與
    社會上通常一般人之認識無違，故被告等人辯稱並未於簽訂
    協議書時，刻意隱瞞「輕爵士之夜」CD唱片上亦有侵害證人
    丙○○著作權之事實等語，應堪採信。證人丙○○指稱被告
    等人係刻意隱瞞等語，並無證據足以證明，尚無從採為被告
    等人不利之認定。
  (七)證人楊承溱於原審審理中證稱：「（檢察官問：妳在接受客
    戶委託的時候，製作唱片封面，有無義務將著作來源告訴客
    戶？）我當時沒有想那麼多，因為趕稿。上碟公司給我的簽
    收單上面註明要求我不能侵害別人的著作權，但我沒有義務
    告訴他們著作來源。」、「（審判長問：妳製作過程中，是
    依照妳自己的想法還是參考別人的作品？）我都是用去書局
    買的圖庫光碟，輕爵士之夜因為找不到適合的稿，又趕著交
    稿，才會使用到告訴人丙○○的「巴黎. 夜. 爵士」這本書
    。除了彭小姐這四片之外，我都是使用圖庫光碟的資料。」
    、「（審判長問：妳在設計過程中，乙○○小姐是否知道妳
    圖片來源？）她都不知道。在開始接洽的時候，她有再三告
    訴我不可以使用別人的著作權。」等語（見原審卷第138 、
    139 頁）。足徵證人楊承溱於設計「輕爵士之夜」CD唱片封
    面等之前，被告乙○○即已要求證人楊承溱不可侵害他人之
    著作權，並於證人楊承溱交件時，進一步要求證人楊承溱以
    書面擔保其無侵害他人著作權之情事，此觀卷附上碟公司91
    年11月25日收據上記載：「本人楊承溱經手設計使用之圖案
    絕無侵害他人著作權之情事，如有第三人主張，本人願負全
    責」等文字（見96年度偵字第1266號卷第5 頁），益臻明確
    。此外，於協議書訂立時，證人丙○○始終未曾表示該CD唱
    片有侵害其著作權之情事，被告乙○○向證人楊承溱查詢時
    ，證人楊承溱亦堅決表示除協議書所約定之3 張唱片外，別
    無其他侵害證人丙○○著作權之行為，已如前述，乃被告乙
    ○○因此經過情節，而於主觀上認知被告海揚公司所發行之
    包含「輕爵士之夜」CD唱片在內之其他唱片，並無侵害證人
    丙○○著作權之情狀，而將之繼續發行、販售，其此主觀上
    之認識，尚核與社會上通常一般人之認識無違，故被告等人
    辯稱簽訂協議書時，確不知「輕爵士之夜」CD唱片亦侵害及
    證人丙○○之著作權，且被告海揚公司委託證人楊承溱設計
    之前，即要求證人楊承溱應取得授權，並保證無侵害他人著
    作權之情事，其等純係信賴證人楊承溱，並無侵害證人丙○
    ○著作權之犯意等語，應可採信。
  (八)就有關「比莉哈樂黛精彩無比名曲最精選」、「紐奧爾良的
    爵士小酒館」、「醉愛. 情歌簿（美麗的故事）」等3 張CD
    唱片部分，被告等人有依約回收加貼著作來源標籤之動作，
    且依照卷存證據資料，復查無被告等人有另行改版發行之行
    為，另「輕爵士之夜」CD唱片部分並不知悉亦侵害丙○○之
    著作權，並無直接故意或間接故意之犯意，均如前述，被告
    乙○○因此於主觀上認為被告海揚公司已符協議書第五條之
    約定，而取得合法授權，並為相關之發行動作，其等此之主
    觀上認識，即未逾越通常一般人之認知，而與著作權法第91
    條第2 項之構成要件之主觀要素不合，自難以該等罪責相繩
    ，被告海揚公司更不因此而須負同法第101 條第1 項之罪責
    （丙○○起訴請求海揚公司、乙○○侵權賠償民事訴訟，亦
    經臺灣臺北地方法院認不構成侵權行為，而以97年度智字第
    72號民事判決駁回此部分之訴確定，見本院卷第176 至181
    頁民事判決影本、第185 頁民事裁定影本）。
七、綜上所述，本件公訴人認被告等人涉有前揭起訴事實所舉之
    證據，尚未達足使通常一般之人均不致有合理懷疑，而得確
    信其為真實之程度，被告等人上開被訴事實，尚屬不能證明
    ，原審因此而為無罪之判決，經核並無違誤。檢察官復循告
    訴人丙○○之請求上訴，指摘原判決不當，求予撤銷改判，
    核無理由，上訴應予駁回。
八、至公訴人於本院論告稱被告另涉犯著作權法第91條之1 第1
    項之犯行云云，核與起訴事實無審判不可分之關係，非起訴
    效力所及，本院自不得併予審理，附此敘明。
據上論斷，應依刑事訴訟法第368條，判決如主文。
本案經檢察官羅雪梅到庭執行職務。
中    華    民    國    98   年    11    月    12    日
                  智慧財產法院第二庭
                              審判長法  官  陳國成
                                    法  官  蔡惠如
                                    法  官  陳忠行
以上正本係照原本作成。
如不服本判決，應於收受送達後十日內向本院提出上訴書狀，其
未敘述上訴之理由者，並得於提起上訴後十日內向本院補提理由
書（均須按他造當事人之人數附繕本）。
中    華    民    國    98   年    11    月    12    日
                                    書記官  陳士軒


司法院資訊處製作；財團法人民間司法改革基金會備份。
